【裁判字號】    90,易,2422
【裁判日期】    901204
【裁判案由】    竊佔等
【裁判全文】
臺灣板橋地方法院刑事判決                          九十年度易字第二四二二號
    公  訴  人  臺灣板橋地方法院檢察署檢察官
    被      告  乙○○
    選任辯護人  黃勝文
右列被告因竊佔等案件，經檢察官提起公訴（九十年度偵字第五三０四號），本院判
決如左：
    主  文
乙○○意圖為自己不法之利益，而竊佔他人之不動產，處有期徒刑伍月，如易科罰金
，以參佰元折算壹日。
其餘如附圖所示被訴竊佔面積參拾參平方公尺部分免訴。
    事  實
一、乙○○為台北縣中和市○○路三二一之四號房屋之使用人，明知位在其房屋上層
    即五樓之頂樓部份為該棟大樓區分所有權人甲○○等人公同共有，竟基於為自己
    不法利益之犯意，於民國八十五年七、八月間，僱請不知名工人在上開頂樓如附
    圖所示興建水泥磚造牆壁上蓋鐵皮屋頂之房屋，以供居住之用，而竊佔甲○○等
    人公同共有之頂樓面積為四十六‧四二平方公尺。
二、案經甲○○訴請台灣板橋地方法院檢察署檢察官偵查起訴。
    理  由
甲、有罪部分：
  一、訊據被告乙○○固坦承在頂樓如附圖所示之平台興建水泥磚造房屋居住之事實
      ，惟辯稱：頂樓增建部分係伊在六十七年間所加蓋云云。辯護意旨略稱：如附
      圖所示之頂樓增建係被告於六十七年間所興建，並自七十五年起開始課繳房屋
      稅，是本件被告被訴竊佔犯行之追訴權已罹於時效而消滅云云。
  二、經查：
  （一）本件門牌號碼為台北縣中和市○○路三二一號五樓之頂樓增建部分，經本院
        向台北縣政府稅捐稽徵處中和分處函詢結果，固係自七十五年七月起課徵房
        屋稅，惟當時課徵房屋稅之核課面積為三十三平方公尺，此有台北縣政府稅
        捐稽徵處中和分處九十年七月三十一日九十北稅中二字第三二五三八號函乙
        紙及被告所提出之房屋（課稅）現值核計表影本乙紙附卷可稽；而經本院於
        九十年八月二十日會同台北縣中和地政事務所人員至上址勘測結果，頂樓增
        建部分之面積共為七十九‧四二平方公尺，亦有台北縣中和地政事務所土地
        複丈成果圖乙份在卷可稽；則扣除七十五年七月間課徵房屋稅時之面積三十
        三平方公尺後，有四十六‧四二平方公尺面積之增建係被告在七十五年七月
        間之後所興建。
  （二）證人即台北縣中和市○○路三二一號一樓之住戶蔡忠修於偵查中結證稱：「
        大概是八十五年有很多工人進進出出，八十五年七、八月，我曾經看到工人
        從五樓有用起重機搬東西上去，所以大概是在八十五年、八月之後才看到增
        建部分」等語，核與告訴人甲○○於偵查中指訴大致相符，是如附圖所示頂
        樓增建中之面積四十六‧四二平方公尺係被告於八十五年七、八月間僱請工
        人所興建之事實，應堪認定。
  （三）從而，被告及辯護意旨辯稱頂樓增建除三十三平方公尺以外之部分增建係於
        六十七年間所興建云云，顯係圖卸責之詞，不足採信。是本件事證明確，被
        告竊佔犯行堪以認定。
  二、核被告乙○○所為，係犯刑法第三百二十條第二項之竊佔罪。爰審酌被告尚無
      不良素行，本件犯罪之動機、目的、手段，犯罪所生之危害，迄今仍未將頂樓
      增建部分拆除及犯後態度等一切情狀，量處如主文所示之刑；又被告行為後原
      刑法第四十一條之規定：「犯最重本刑為三年以下有期徒刑之刑之罪，而受六
      月以下有期徒刑或拘役之宣告，因身體、教育、職業或家庭之關係或其他正當
      事由，執行顯有困難者，得以一元以上三元以下折算一日，易科罰金。」，已
      於九十年一月四日經修正為刑法第四十一條第一項，該規定為：「犯最重本刑
      為五年以下有期徒刑之刑之罪，而受六月以下有期徒刑或拘役之宣告，因身體
      、教育、職業或家庭之關係或其他正當事由，執行顯有困難者，得以一元以上
      三元以下折算一日，易科罰金。但確因不執行所宣告之刑，難收矯正之效，或
      難以維持法秩序者，不在此限。」，並於同年月十日經總統公布施行，經新舊
      法比較結果，以修正後之新法對被告較為有利，爰依裁判之新法，諭知易科罰
      金之折算標準，以示懲儆。
  三、公訴意旨另以：被告乙○○於不詳時間，在台北縣中和市○○路三二一號四樓
      、五樓之樓梯間裝設鐵門並上鎖，完全阻塞上開集合住宅通往頂樓之逃生通道
      ，致生危險於他人生命、身體或健康，因認被告涉有刑法第一百八十九條之二
      第一項之公共危險罪嫌，並與右開論罪部分有方法結果之牽連關係云云。經查
      ，上開樓梯間之鐵門，告訴人甲○○於七十七年間遷入時並未發現有該鐵門，
      迨至八十五年間因欲至頂樓修理水塔時始發現前開鐵門等情，業據告訴人甲○
      ○到庭陳述明確，是被告至遲於八十五年間以前已在四樓通往五樓之樓梯間裝
      設鐵門並上鎖。次查，刑法第一百八十九條之二第一項之公共危險罪係於八十
      八年四月二十一日增訂公布，是被告於裝設鐵門之時，法律既無處罰之規定，
      其行為即屬不罰，惟公訴人認被告此部分犯行與右開論罪部分有方法結果之牽
      連犯裁判上一罪關係，爰不另為無罪之諭知，附此敘明。
乙、免訴部分：
  一、公訴意旨另以：被告乙○○為台北縣中和市○○路三二一之四號房屋之使用人
      ，明知位在其房屋上層之頂樓平台部份為該棟大樓區分所有權人甲○○等人公
      同共有，竟意圖為自己不法之利益，於民國八十五年七、八月間，僱請不知名
      工人在上開頂樓平台興建水泥磚造牆壁上蓋鐵皮屋頂之房屋，以供居住之用，
      而竊佔甲○○等人公同共有之頂樓平台面積三十三平方公尺，因認被告涉有刑
      法第三百二十條第二項之竊佔罪嫌云云。
  二、按案件時效已完成者，應諭知免訴之判決，刑事訴訟法第三百零二條第二款定
      有明文。
  三、查本件被告被訴於如附圖所示之頂樓增建其中面積三十三平方公尺部分，係被
      告於七十五年七月間之前所興建，已如前述，是公訴人認被告此部分增建係於
      八十五年七、八月間所興建，容有誤會。次查，本件告訴人係於九十年一月五
      日始向台灣板橋地方法院檢察署提起告訴，則被告此部分被訴竊佔罪之追訴權
      之時效，已逾刑法第八十條第一項第二款所定十年追訴期間；又竊佔罪為即成
      犯，於竊佔行為完成時，罪即成立，其後繼續佔用前開竊佔之增建部分，乃犯
      罪狀態之繼續，非犯罪行為之繼續，況本件被告此部分被訴竊佔犯行與右揭論
      罪部分之竊佔犯行，中間至少相距十年以上之時間，顯見二次竊佔犯行係各別
      起意。從而，本件被告被訴於如附圖所示之頂樓竊佔面積三十三平方公尺之犯
      行之追訴權之時效既已完成，依照右開說明，爰被告此部分犯行自應為免訴之
      諭知。
據上論斷，應依刑事訴訟法第二百九十九條第一項前段、第三百零二條第二款，刑法
第二條第一項前段、第三百二十條第二項、第四十一條第一項，罰金罰鍰提高標準條
例第一條前段、第二條，判決如主文。
本案經檢察官黃彥琿到庭執行職務
中      華      民國      九十    年      十二    月      四      日
                                    臺灣板橋地方法院刑事第四庭
                                        法  官  高  明  德
右正本證明與原本無異。
如不服本判決，應於判決送達後十日內，向本院提出上訴狀。
                                        書記官  高  玉  彬
中      華      民      國      九十    年      十二    月      四      日
附錄本案所犯法條全文
中華民國刑法第三百二十條：
(普通竊盜罪、竊佔罪)
意圖為自己或第三人不法之所有，而竊取他人之動產者，為竊盜罪，處五年以下有期
徒刑、拘役或五百元以下罰金。
意圖為自己或第三人不法之利益，而竊佔他人之不動產者，依前項之規定處斷。
前二項之未遂犯罰之。


司法院資訊處製作；財團法人民間司法改革基金會備份。
